臺灣新北地方法院刑事判決
111年度審訴字第330號
公  訴  人  臺灣新北地方檢察署檢察官
被      告  陳紹元



上列被告因詐欺案件，經檢察官提起公訴（111年度偵字第1234
號），被告於本院準備程序中就被訴事實為有罪之陳述，經告知
簡式審判程序之旨，並聽取當事人之意見後，經本院合議庭裁定
由受命法官獨任進行簡式審判程序，判決如下：
    主  文
陳紹元犯三人以上共同詐欺取財罪，處有期徒刑壹年。扣案之行
動電話壹支（含門號0000000000號SIM卡壹張）沒收。
    事  實
一、陳紹元於民國110年於10間某日加入自稱「殷崇哲」、「李
    國樑」、「謝仁翊」及真實姓名年籍不詳綽號「保哥」等成
    年人所屬之詐欺集團（涉犯參與犯罪組織罪嫌部分，前經臺
    灣桃園地方檢察署檢察官另案偵查起訴，現由臺灣桃園地方
    法院以111年度審金訴字第281號案件審理中），負責至超商
    門市領取被害人郵寄裝有金融卡包裹之工作，即俗稱之「收
    簿手」，並以行動電話透過網路通訊軟體Telegram作為其等
    聯繫詐騙事宜之犯罪工具。陳紹元與上開詐集團成員共同意
    圖為自己不法所有，基於三人以上共同犯詐欺取財之犯意聯
    絡，先由該詐欺集團真實姓名年籍不詳之成員透過網路通訊
    軟體LINE與陳桂香聯繫，佯稱可提供家庭代工之工作機會，
    惟須先提供帳戶提款卡始能支付薪水云云，致陳桂香陷於錯
    誤，而依指示於110年11月30日19時10分許，將其所有之郵
    局帳號00000000000000號帳戶金融卡1張（下稱郵局金融卡
    ），以包裹寄送至新北市○○區○○路0段000號之統一超商佳翰
    門市，陳紹元再依詐騙集團上游成員「殷崇哲」（Telegram
    群組暱稱「in YaQi L」）指示，於110年12月9日14時20分
    許，至該門市領取金融卡包裹，嗣陳紹元領取後欲離開時，
    為警當場查獲，並扣得上開郵局金融卡1張及陳紹元所有供
    其與詐欺集團上游成員聯繫使用行動電話1支（含門號00000
    00000號SIM卡1張），始查悉上情。
二、案經陳桂香訴由新北市政府警察局海山分局報告臺灣新北地
    方檢察署檢察官偵查起訴。　　　　
　　理  由
一、查本案被告陳紹元所犯係死刑、無期徒刑、最輕本刑為3年
    以上有期徒刑以外之罪，且非高等法院管轄第一審案件，其
    於準備程序中就被訴事實為有罪之陳述，經本院告知簡式審
    判程序之旨，並聽取公訴人、被告之意見後，本院合議庭裁
    定由受命法官獨任進行簡式審判程序審理，則本案證據之調
    查，依刑事訴訟法第273條之2規定，自不受同法第159條第1
    項、第161條之2、第161條之3、第163條之1及第164條至第1
    70條規定之限制，合先敘明。
二、上開犯罪事實，業據被告於警詢、偵查、本院準備程序及審
    理時均坦承不諱，核與證人即告訴人陳桂香、證人即超商店
    員游錦鈺於警詢時證述之情節相符（見偵字卷第13至16頁）
    ，並有新北市政府警察局海山分局搜索扣押筆錄、扣押物品
    目錄表、新竹縣政府警察局新湖分局新工派出所受理各類案
    件紀錄表、受理案件證明單、內政部警政署反詐騙案件紀錄
    表各1份，告訴人與詐騙集團成員LINE對話訊息翻拍照片7張
    及告訴人存摺、金融卡照片3張、被告於超商取貨之監視器
    畫面翻拍照片1張、扣案包裹照片3張及被告與詐欺集團上游
    聯繫訊息之行動電話翻拍照片2張等附卷可稽（見偵字卷第1
    8至20頁、第42至45頁、第48至52頁、第54至55頁），足認
    被告上開任意性自白與事實相符，堪以採信。本案事證明確
    ，被告犯行洵堪認定，應依法論科。
三、論罪科刑
(一)罪名：
　　本案由詐欺集團某不詳成員向告訴人陳桂香施詐，被告再依
    通訊軟體Telegram群組暱稱「in YaQi L」之上游指示前往
    超商領取金融卡包裹，並依指示再轉交本案詐欺集團其他成
    員，足認本件參與詐欺取財之行為人，至少有3人以上甚明
    。是核被告所為，係犯刑法第339條之4第1項第2款之三人以
    上共同詐欺取財罪。　
(二)共同正犯：
    共同正犯之意思聯絡，不以數人間直接發生者為限，間接之
    聯絡者，亦包括在內，復不限於事前有所謀議，僅於行為當
    時有共同犯意之聯絡，或於行為當時，基於相互之認識，不
    論明示通謀或相互間默示合致，以共同犯罪之意思參與，均
    屬之。又共同實施犯罪行為之人，參與構成要件行為之實施
    ，並不以參與構成犯罪事實之全部或始終參與為必要，即使
    僅參與構成犯罪事實之一部分，或僅參與某一階段之行為，
    亦足以成立共同正犯。查：被告雖非自始至終參與各階段之
    犯行，然被告擔任收簿手，負責領取裝有金融卡之包裹，並
    轉交其他詐欺集團成員，與詐欺集團成員間為詐欺告訴人而
    彼此分工，堪認被告與渠等係在合同意思範圍內，各自分擔
    犯罪行為之一部，並相互利用他人之行為，以達犯罪之目的
    ，是被告與其他詐欺集團成員間，就上開犯行有犯意聯絡及
    行為分擔，應論以共同正犯。
(三)被告構成累犯之事實及應加重其刑之事項，均應由檢察官主
    張並具體指出證明之方法後，經法院踐行調查、辯論程序，
    方得作為論以累犯及是否加重其刑之裁判基礎（最高法院刑
    事大法庭110年度台上大字第5660號裁定意旨參照）。查，
    本案檢察官就被告是否構成累犯之事實及應否加重其刑之相
    關事項，均未主張及具體指出證明方法，揆諸上開說明，本
    院自無從加以審究。然基於累犯資料本來即可以在刑法第57
    條第5款「犯罪行為人之品行」中予以負面評價，自仍得就
    被告可能構成累犯之前科、素行資料，列為刑法第57條第5
    款所定「犯罪行為人之品行」之審酌事項。於此情形，該可
    能構成累犯之前科、素行資料即可列為量刑審酌事由，對被
    告所應負擔之罪責予以充分評價（最高法院110年度台上大
    字第5660號裁定意旨參照），附此敘明。
(四)量刑：
　　爰以行為人之責任為基礎，審酌現今社會詐欺事件層出不窮
    、手法日益翻新，政府及相關單位無不窮盡心力追查、防堵
    ，大眾傳播媒體更屢屢報導民眾被詐欺，甚至畢生積蓄因此
    化為烏有之相關新聞，而被告年輕力壯，卻不思依循正途獲
    取穩定經濟收入，竟貪圖不法錢財，加入詐欺集團，雖非直
    接聯繫詐騙告訴人之人，然其擔任「收簿手」之工作，仍屬
    於詐欺集團不可或缺之角色，並使其他不法份子得以隱匿真
    實身分，減少遭查獲之風險，助長詐欺犯罪，殊值非難，且
    其前有因違反動物傳染疾病防治條例、違反毒品危害防制條
    例等案件經法院判處罪刑及執行之紀錄，有臺灣高等法院被
    告前案紀錄表在卷可查，素行非佳；兼衡被告高職肄業之智
    識程度（見本院之被告戶籍資料查詢結果）、於本院審理時
    自陳之家庭生活及經濟狀況（見本院簡式審判筆錄第4頁）
    、犯後始終坦承犯行之態度等一切情狀，量處如主文所示之
    刑。
四、沒收：
(一)按供犯罪所用、犯罪預備之物或犯罪所生之物，屬於犯罪行
    為人者，得沒收之，刑法第38條第2項前段定有明文。扣案
    之行動電話1支（含門號0000000000號SIM卡1張）為被告所
    有，作為被告與詐欺集團聯繫之用，業據被告供承在卷（見
    偵卷第9頁背面、第10頁），且有前開行動電話內Telegram
    群組對話訊息翻拍照片2張在卷可稽（見偵卷第55頁），堪
    認前揭物品為被告所有，供本案犯行所用，爰依刑法第38條
    第2項前段之規定宣告沒收之。
(二)犯罪所得，屬於犯罪行為人者，沒收之。但有特別規定者，
    依其規定。前二項之沒收，於全部或一部不能沒收或不宜執
    行沒收時，追徵其價額。刑法第38條之1第1項、第3項分別
    定有明文。又宣告前二條之沒收或追徵，有過苛之虞、欠缺
    刑法上之重要性、犯罪所得價值低微，或為維持受宣告人生
    活條件之必要者，得不宣告或酌減之。刑法第38條之2第2項
    亦有明文規定。查： 
 1、扣案之上開郵局金融卡1張，為被告實行詐欺犯行所得之物
    ，然上開金融卡為告訴人陳桂香所有，一經告訴人掛失即失
    去原有功用，單獨存在不具刑法上之非難性，且不宣告沒收
    ，亦不致於對社會危害或再供犯罪使用產生實質重大影響，
    況既經扣案，自得發還告訴人，是認沒收欠缺刑法重要性，
    爰依刑法第38條之2第2項規定不予宣告沒收。
 2、另被告雖依照詐欺集團成員指示領取本案金融卡包裹，然其
    自陳尚未領取報酬即為警查獲等語（見偵字卷第10頁背面）
    ，復查無積極證據證明被告另有自本案詐欺正犯處朋分任何
    財物或獲取報酬，本案自無其他犯罪所得應予宣告沒收或追
    徵，附此敘明。
據上論斷，應依刑事訴訟法第273條之1第1項、第299條第1項前
段，刑法第28條、第339條之4第1項第2款、第38條第2項前段，
刑法施行法第1條之1第1項，判決如主文。
本案經檢察官莊勝博提起公訴，檢察官高智美到庭執行職務。
中　　華　　民　　國　　111 　年　　8 　　月　　24　　日
                  刑事第二十五庭  法  官  白光華
以上正本證明與原本無異　　
如不服本判決，應於判決送達後20日內敘明上訴理由，向本院提
出上訴狀 (應附繕本) ，上訴於臺灣高等法院。其未敘述上訴理
由者，應於上訴期間屆滿後20日內向本院補提理由書「切勿逕送
上級法院」。
                                  書記官　楊貽婷
中　　華　　民　　國　　111 　年　　8 　　月　　24　　日
附錄本案論罪科刑法條全文：　　
中華民國刑法第339條之4
犯第339 條詐欺罪而有下列情形之一者，處1 年以上7 年以下有
期徒刑，得併科1 百萬元以下罰金：
一、冒用政府機關或公務員名義犯之。
二、三人以上共同犯之。
三、以廣播電視、電子通訊、網際網路或其他媒體等傳播工具，
    對公眾散布而犯之。
前項之未遂犯罰之。